臺灣板橋地方法院刑事判決　　　　　　 100年度易字第4553號
聲　請　人　臺灣板橋地方法院檢察署檢察官
被　　　告　陳瑞發
上列被告因偽造文書案件，經檢察官聲請以簡易判決處刑（100
年度偵字第29939 號），本院認為不宜以簡易判決處刑，改適用
通常程序判決如下：
    主  文
本件管轄錯誤，移送於臺灣基隆地方法院。
    理  由
一、公訴意旨略以：被告陳瑞發前因違反水土保持法案件，經臺
    灣高等法院以97年度上訴字第2012號判處有期徒刑6 月，減
    為有期徒刑3 月確定，於民國97年11月7 日易科罰金執行完
    畢。詎其猶不知悔改，明知PHAM THI DUNG （中文譯名：范
    氏蓉，下稱范氏蓉，所涉行使偽造文書罪嫌，另為職權不起
    訴處分）係逃逸之越南籍外勞，逃逸期間因亟需工作，竟與
    范氏蓉共同基於行使偽造特種文書之犯意聯絡，先由范氏蓉
    於99年3 月間某日，在臺北縣汐止巿（現改制為新北巿汐止
    區）某公園內，以新臺幣6,000 元之代價，提供其本人照片
    2 張予陳瑞發，再由陳瑞發於99年間某日，在臺北巿南港區
    ○○路28巷35號4 樓之處所偽造中華民國外僑居留證（外僑
    居留證統一編號：AD0000 0000 號、英文姓名NGUYEN THI
    TUYEN 、中文姓名阮氏雪、國籍：越南、出生日期72年2 月
    10日、護照號碼A0000000B 號）及全民健康保險卡各1 張，
    足生損害於「阮氏雪」及警察機關、中央健康保險局對於外
    國人在臺居留、全民健康保險被保險人身分管理之正確性。
    范氏蓉復於99年4 月初，在陳瑞發之仲介下，持上開偽造之
    外僑居留證、全民健康保險卡，至桃園縣中壢巿新生路182
    號2 樓之日式一番鍋店內，向該店負責人張勝元應徵工作而
    行使之。嗣范氏蓉於100 年2 月11日，在上開店內為警查獲
    ，經循線而查悉上情因任被告涉犯刑法第216 條、第212 條
    之行使偽造特種文書等語。
二、按刑事訴訟法第452 條規定：「檢察官聲請以簡易判決處刑
    之案件，經法院認為有第四百五十一條之一第四項但書之情
    形者，應適用通常程式審判之。」同法第451 條之1 第4 項
    但書第3 款則規定：「法院於審理後，認應為無罪、免訴、
    不受理或管轄錯誤判決之諭知者。」是簡易案件經法院審理
    後，認應為管轄錯誤判決之諭知者，應適用通常程式審判之
    ，不得以簡易判決處刑，合先敘明。
三、經查：
  (一)案件由犯罪地或被告之住所、居所或所在地之法院管轄，此
    為刑事訴訟法第5 條第1 項所規定之固有管轄。查被告陳瑞
    發住所地在新北市○○區○○里○○路410 號1 樓之事實，
    此據檢察官於聲請簡易判決處刑書載之甚明，並有被告陳瑞
    發之個人基本資料查詢結果附卷可稽，而檢察官認定被告陳
    瑞發所涉上開行使偽造特種文書之犯行，分別係在新北市汐
    止市之某公園內、臺北市○○區○○路28巷35號4 樓及桃園
    縣中壢市○○路182 號2 樓等情，亦據檢察官於聲請簡易判
    決處刑書中載之甚明，又新北市瑞芳區、新北市汐止市、臺
    北市南港區及桃園縣中壢市等地，均非本院轄區，是本院就
    本件被告陳瑞發上開犯行部分並無固有管轄權。
  (二)又「數同級法院管轄之案件相牽連者，得合併由其中一法院
    管轄；前項情形，如各案件已繫屬於數法院者，經各該法院
    之同意，得以裁定將其案件移送於一法院合併審判之，有不
    同意者，由共同之直接上級法院裁定之；不同級法院管轄之
    案件相牽連者，得合併由其上級法院管轄，已繫屬於下級法
    院者，其上級法院得以裁定命其移送上級法院合併審判，但
    第七條第三款之情形，不在此限」；「又有左列情形之一者
    ，為相牽連案件：一、一人犯數罪者。二、數人共犯一罪或
    數罪者。三、數人同時在同一處所各別犯罪者。四、犯與本
    罪有關係之藏匿人犯、湮滅證據、偽證、贓物各罪者。」；
    「第六條所規定之案件，得由一檢察官合併偵查或合併起訴
    ；如該管他檢察官有不同意者，由共同之直接上級法院首席
    檢察官或檢察長命令之。」，刑事訴訟法第6 條、第7 條、
    第15條分別定有明文。前揭法條所指相牽連案件，其訴訟對
    象各別，訴訟繫屬亦互異，本得分別起訴、分別審判，惟因
    案件有法律所定之特殊關連性，為減少程序勞費，乃有同法
    第6 條、第7 條管轄規定之設，基於訴訟經濟而宜將案件合
    併審理之。經查，本件檢察官就與被告陳瑞發有共同正犯關
    係之PHAM THI DUNG （中文譯名：范氏蓉）因收容於址設新
    北市○○區○○路150 號之內政部入出國及移民署臺北收容
    所而有固有管轄權，依前開規定，檢察官得就並無固有管轄
    權之被告陳瑞發合併偵查，而取得相牽連案件之管轄權，然
    檢察官偵查結果，並未將共同犯罪之范氏蓉合併起訴，而係
    將之依刑事訴訟法第253 條為職權不起訴處分等情，有卷附
    之聲請簡易判決處刑書及不起訴處分書可佐，則本件被告陳
    瑞發於檢察官聲請簡易判決處刑後、繫屬於本院時之100 年
    12 月9日，具有固有管轄權之共同正犯范氏蓉既未經合併起
    訴，是本院就被告陳瑞發涉犯上開行使偽造特種文書案件，
    已無從基於訴訟經濟之考量，而依刑事訴訟法之規定於本院
    合併審判或取得牽連管轄權。是本院就被告陳瑞發被訴偽造
    文書案件之部分亦無相牽連管轄。
  (三)綜上所述，本院對被告陳瑞發涉犯之偽造文書案件已無管轄
    權，爰不經言詞辯論，諭知管轄錯誤，並將案件移送有管轄
    權之臺灣基隆地方法院。
據上論斷，應依刑事訴訟法第452 條、第304 條、第307 條，判
決如主文。
中    華    民    國   100    年    12    月    29    日
                  刑事第二十三庭  審判長法官   鄭水銓
                                        法官   周宛蘭
                                        法官   詹蕙嘉
以上正本證明與原本無異。
                                        書記官 曾馨嬋
中    華    民    國   100    年    12    月    30    日